【裁判字號】    94,訴,3926
【裁判日期】    950125
【裁判案由】    搶奪
【裁判全文】
臺灣高雄地方法院刑事判決              94年度訴字第3926號
公  訴  人  臺灣高雄地方法院檢察署檢察官
被      告  甲○○
上列被告因搶奪案件，經檢察官提起公訴（94年度偵字第19122
號），本院判決如下：
    主  文
甲○○無罪。
    理  由
一、公訴意旨略以：甲○○與真實姓名年籍不詳之成年男子，共
    同基於意圖為自己不法所有之犯意聯絡，共乘車牌號碼不詳
    之機車，於民國93年2 月21日晚上7 時30分許，在高雄縣岡
    山鎮○○○街85號前，趁丙○○○及丁○○不備之際，由甲○○出手搶奪丙○○○所有，交由丁○○背於左肩之手提袋
    （內有新台幣【下同】7000元、手機1 支、金融卡、證件等
    物），得手後逃逸。嗣於同年2 月28日12時45分許，甲○○
    持上開手機至高雄縣岡山鎮○○○路56巷15號1 樓「效漙通
    訊行」，以新台幣800 元之價格，售予不知情之劉文宗（另
    為不起訴處分），為警循線查獲，因認被告涉有刑法第325
    條第1 項之搶奪罪嫌。
二、按犯罪事實應依證據認定之，無證據不得認定犯罪事實；不
    能證明被告犯罪者，應諭知無罪之判決，刑事訴訟法第154
    條第2 項、第301 條第1 項前段分別定有明文。又認定不利
    於被告之事實須依積極證據，苟積極證據不足為不利於被告
    事實之認定時，即應為有利於被告之認定（最高法院30 年
    臺上字第816 號判例意旨參照）；認定犯罪事實所憑之證據
    ，雖不以直接證據為限，間接證據亦包括在內；然而無論直
    接或間接證據，其為訴訟上之證明，須於通常一般之人均不
    致有所懷疑，而得確信其為真實之程度者，始得據為有罪之
    認定（最高法院76年臺上字第4986號判例意旨參照）。公訴
    人認被告甲○○涉有刑法第325 條第1 項搶奪罪嫌，係以被
    告自己之陳述、被害人丙○○○之指訴、證人劉文宗、戊○○、乙○○之證述及中古手機買賣切結書1 紙為其主要論據
    。被告於本院審理中固不否認於93年2 月28日中午12時45分
    許，持被害人丙○○○所有序號000000000000000 號之BENQ
    牌55D 型銀色手機，至高雄縣岡山鎮○○○路56巷15號1 樓
    「效漙通訊行」，以800 元售出與劉文宗之事實，惟堅詞否
    認有何搶奪犯行，辯稱：當時是乙○○帶「吉仔」（即戊○○）到我家，要我幫他賣手機，我與乙○○、戊○○一起拿
    去賣，手機是乙○○交給我的，因為他說身分證遺失了，當
    時我有問手機是否他的，他說是他的，我才幫他拿去通訊行
    賣，賣手機800 元均交給乙○○和戊○○等語。經查：
（一）證人即「效溥通訊行」負責人劉文宗於偵查中證稱：當時
      手機是甲○○一個人拿來賣，我有請甲○○按指印、簽切
      結書和影印身分證等語，上情有該中古手機買賣切結書影
      本1 紙附卷，其上確有記載被告年籍資料之身分證正反面
      影本及左手拇指指印，與劉文宗所述相符。然衡情被告若
      真有搶奪犯行，掩飾身分猶恐不及，豈會無懼暴露身分，
      留下詳細線索？況該手機販賣所得僅800 元，價值甚低，
      則更無甘冒被追訴處罰之危險，使警察得循線逮人，此顯
      然有違常理，則該手機是否被告行搶得來，已值生疑。
（二）被害人即丙○○○到庭證稱：當時我手提袋掛在我女兒丁○○左手上，有一部機車從我左後方騎過來，歹徒就出手
      搶走該包包，我大約追該機車不到5 分鐘，但搶我的歹徒
      很胖、肩膀很寬，與在庭被告差太多了，騎機車的人我沒
      有看到等語。丁○○證稱：我們被搶後有騎機車追歹徒約
      5 分鐘，搶我的歹徒坐機車後座，身材很胖，很像臺灣黑
      熊，不像在庭的被告等語。則本件騎機車行搶之人確有2
      人，且坐於後座出手行搶之人並非被告，應可認定，惟是
      否為騎車之人，尚無從判斷。
（三）公訴人雖以證人即戊○○、乙○○證稱並無與被告共同前
      往「效溥通訊行」販賣或請被告幫忙賣該手機之情，故認
      被告所辯乃事後卸責之詞，不足採信，惟被告自警詢、偵
      查以迄本院審理，對於手機是戊○○與乙○○要其拿去販
      賣之情，則始終陳述一貫，該2 人經本院借提到庭，並予
      以隔離行交互詰問結果，戊○○證稱：被告都稱呼我「吉
      仔」，但我沒有叫被告幫我賣手機，我沒有到過岡山等語
      ；乙○○證稱：我與被告及戊○○3 人是在屏東戒治所認
      識的，我們出所後曾相約一起到岡山逛街，但我沒有叫被
      告幫我賣手機等語。核該2 人所言，就其等要求被告幫忙
      賣手機一事，固均同聲否認，但關於是否曾與被告一起到
      岡山一節，所為證述則有明顯矛盾，2 人中應有1 人說謊
      ，是否避重就輕，頗啟人疑竇，且由此適可佐證被告所述
      並非無由，非全然不可採信。參以被害人丙○○○與丁○○均當庭陳稱：戊○○比較像當時行搶之人，但不能確定
      等語，則被告究竟是否為本件搶奪之行為人，益見其疑。
三、本院審酌上情，認被告自始至終明確指稱乙○○與戊○○央
    其幫忙販賣該支手機，並非空言否認，另其販賣手機時當場
    書立切結書，並留下身分證正反面影本及指印等詳細資料，
    亦不符常情，且被害人丙○○○、丁○○當庭證述非被告出
    手行搶，反而較像被告指稱之戊○○，是被告上開辯解，並
    非無足採信，顯存有合理懷疑，公訴人所舉事證，尚不能使
    本院獲致有罪判決之心證，自難對被告遽以刑法搶奪罪相繩
    。本件被告犯罪既屬不能證明，揆諸上開法條規定與判例意
    旨，自應為被告無罪之諭知。
據上論斷，應依刑事訴訟法第301 條第1 項前段，判決如主文。
中    華    民    國    95    年    1     月    25    日
                  鳳山刑事第2 庭
                          審判長法  官  邱明弘
                                法  官  廖建瑜
                                法  官  李嘉益
以上正本證明與原本無異。
如不服本判決，應於收受送達後10日內向本院提出上訴書狀。
中    華    民    國    95    年    1     月    25    日
                                書記官  呂怜勳


司法院資訊處製作；財團法人民間司法改革基金會備份。
